臺灣高等法院臺中分院交通事件裁定　　100年度交抗字第285號
抗　告　人　交通部公路總局臺中區監理所
代　表　人　陳聰乾
受處分人　　林永盛
上列抗告人因受處分人違反道路交通管理處罰條例聲明異議案件
，不服臺灣臺中地方法院中華民國100年3月10日所為裁定（100
年度交聲字第363號），提起抗告，本院裁定如下：
    主  文
原裁定關於撤銷原處分之罰鍰逾緩起訴支付金額新臺幣萬元部
分撤銷。
林永盛就上開撤銷部分之異議駁回。
    理  由
一、抗告意旨略以：受處分人林永盛（下稱受處分人）酒後駕車
    行為既經檢察官為緩起訴處分，並命令受處分人向臺中縣政
    府（臺中縣衛生局）支付新臺幣3萬元，惟受處分人被查獲
    當時酒精濃度達0.65mg/l，按道路交通管理處罰條例第35條
    第1項第1款規定處罰鍰新臺幣（下同）4萬9500元，而其所
    支付之緩起訴處分金卻僅為新臺幣3萬元。參臺灣高等法院
    於95年10月30日以院信文廉字第0950006510號轉司法院函示
    所屬各法院：「請就酒後駕車案件，如認應科以罰金刑者，
    允衡酌其行為之危害性，並參酌道路交通管理處罰條例第35
    條第8項：『前項汽車駕駛人，經裁判確定處以罰金低於本
    條例第92條第3項所訂最低罰鍰基準規定者，應依本條例裁
    決繳納不足最低罰鍰之部分』等相關意旨，妥適量刑」等情
    ，故本件受處分人縱依緩起訴處分命令向臺中縣政府（臺中
    縣衛生局）支付新臺幣3萬元，依上開規定，抗告人即原處
    分機關交通部公路總局臺中區監理所（下稱抗告人）就行政
    罰之罰鍰方面仍得裁處該差額部分之1萬9500元云云。
二、按道路交通主管機關對於汽車駕駛人之酒後駕車行為，依道
    路交通管理處罰條例第35條第1項第1款規定予以裁罰，係對
    行為人違反行政法上義務規定之行政罰，且該條例關於一行
    為同時觸犯刑事法律及違反行政法上義務規定者，並無特別
    規定，是以汽車駕駛人酒後駕車行為，經測試檢定酒精濃度
    超過規定標準，同時涉犯刑法第185條之3之公共危險罪嫌者
    ，道路交通主管處罰機關除有行政罰法第26條第1項但書規
    定，得處以其他種類行政罰之情形外，關於罰鍰部分，即應
    依行政罰法第26條及道路交通管理處罰條例第10條規定，移
    送地方法院檢察署處理，於移送後，非有行政罰法第26條第
    2項所定不起訴等事由，不得再依道路交通管理處罰條例第
    35條第1項第1款規定，裁處行為人罰鍰之行政罰。次按，酒
    後駕車經檢察官為緩起訴處分，並命被告向公益團體捐款或
    提供義務勞務者，被告係履行檢察官為緩起訴處分命令，此
    等命令名義上雖非刑罰，但仍是一種特殊的處遇措施，造成
    被告之財產減少或義務增加，性質上亦屬干預人民自由之處
    分，與刑事制裁無異，實質上為刑事處罰。故檢察官為緩起
    訴處分並命向公益團體捐款者，其捐款解釋上亦屬道路交通
    管理處罰條例第35條第8項所規定之罰金，監理機關雖不得
    再為行政裁罰，惟若行為人所支付之緩起訴處分金，未達道
    路交通管理處罰條例第92條第3項所訂最低罰鍰基準規定者
    （即依違反道路交通管理事件統一裁罰基準表之規定，駕駛
    人違反處罰條例第35條第1項第1款之規定，其吐氣所含酒精
    濃度超過每公升0.55毫克以上者，小型車之最低罰鍰為4萬
    9500元），依該條例第35條第8項之規定，即須補繳不足最
    低罰鍰之部分，始為適法。因此法院僅得就行為人已依緩起
    訴處分為公益捐款部分予以撤銷，並為不罰之諭知。如一方
    面認為行為人依檢察官緩起訴處分命令而為金錢給付，與受
    刑事處罰無異，依行政罰法第26條之規定，監理機關不得再
    行裁罰；一方面卻又認為該等金錢給付不屬於道路交通管理
    處罰條例第35條第8項所定罰金，無需依該項規定補繳不足
    最低罰鍰部分之差額，理由顯有矛盾。且若緩起訴捐款金額
    低於最低罰鍰金額，亦有失公平（臺灣高等法院暨所屬法院
    97年11月法律座談會刑事類提案交通案件第39號研討結果參
    照）。
三、經查：
（一）本件受處分人駕駛X7-8536號自用小客車，於民國98年11
      月13日凌晨3時5分許，在臺中市○○路○段75號前處，因
      「酒後駕車肇事（自撞），抽血檢驗值130.1mg/dl（換算
      呼氣酒精值為0.65MG/L）」之違規，經臺中市政府警察局
      第一分局以中市警交字第GE0000000號舉發違反道路交通
      管理事件通知單舉發其違規行為，嗣經抗告人再於100年2
      月17日以中監違字第裁60-GE0000000號裁決書，依道路交
      通管理處罰條例第35條第1項第1款之規定，裁處罰鍰4萬
      9500元，吊扣汽車駕駛執照12個月，施以道安講習，有上
      開舉發通知單及裁決書各1紙在卷可稽（見原審卷第3至4
      頁），且為受處分人所不爭執，是受處分人於上開時、地
      ，確有酒後駕車肇事之違規行為，應堪認定。
（二）又受處分人上開違規行為，同時觸犯刑法第185條之3之公
      共危險罪，經移送臺灣臺中地方法院檢察署檢察官偵辦後
      ，檢察官於99年1月14日作成99年度偵字第218號緩起訴處
      分，諭知緩起訴期間為1年，受處分人應向臺中縣政府（
      戶名：臺中縣衛生局）支付新臺幣3萬元，經檢察官依職
      權送臺灣高等法院臺中分院檢察署再議，亦經認無不當，
      以99年度上職議字第745號駁回再議確定，上開緩起訴處
      分於100年1月31日期滿未經撤銷確定，有臺灣臺中地方法
      院檢察署99年度偵字第218號緩起訴處分書、臺灣高等法
      院臺中分院檢察署99年度上職議字第745號處分書、及臺
      灣高等法院被告前案紀錄表各1紙附卷可稽（見原審卷第8
      至12頁）。
（三）抗告人依道路交通管理處罰條例第35條第1項第1款之規定
      ，裁處受處分人罰鍰4萬9500元，吊扣汽車駕駛執照12個
      月，施以道安講習，已如前述，而受處分人異議意旨略以
      ：「依據行政罰法第26條規定…本人業經…緩起訴處分，
      並以繳納新台幣3萬元在案，而監理機關另要向本人處行
      政罰鍰新台幣4萬9500元，並執行吊扣執照，實無再一事
      二罰之必要，請庭上撤銷行政罰鍰新臺幣4萬9500元…」
      （吊扣汽車駕駛執照12個月，施以道安講習部分未異議）
      。查受處分人經檢察官命向臺中縣政府（戶名：臺中縣衛
      生局）支付新臺幣3萬元部分，與前開最低罰鍰金額即4
      萬9500元相較，顯然較低，難謂符合公平正義原則之要求
      ，併參照前揭「違反道路交通管理事件統一裁罰基準表」
      、道路交通管理處罰條例第35條第8項之規定，及臺灣高
      等法院暨所屬法院97年11月法律座談會刑事類提案交通案
      件第39號研討結果及臺灣高等法院於95年10月30日以院信
      文廉字第0950006510號轉司法院函示所屬各法院：「請就
      酒後駕車案件，如認應科以罰金刑者，允衡酌其行為之危
      害性，並參酌道路交通管理處罰條例第35條第8項：『前
      項汽車駕駛人，經裁判確定處以罰金低於本條例第92條第
      3項所訂最低罰鍰基準規定者，應依本條例裁決繳納不足
      最低罰鍰之部分』等相關意旨，妥適量刑」等情，受處分
      人雖依緩起訴處分命令向臺中縣政府（戶名：臺中縣衛生
      局）支付3萬元，原處分機關就行政罰之罰鍰方面仍得就
      差額即1萬9500元部分予以裁處。從而，原裁定將原處分
      關於裁處罰鍰逾3萬元（即差額1萬9500元）部分予以撤銷
      ，即有未合，應予撤銷。另原處分有關裁處吊扣汽車駕駛
      執照12個月，施以道安講習部分，本不在受處分人聲明異
      議之範圍內，原處分機關亦未就此抗告，自非本件抗告程
      序所應審究之範圍，併此敘明。
四、綜上所述，抗告意旨指摘原裁定不當，為有理由，應由本院
    將原裁定此部分予以撤銷，並駁回受處分人此部分之異議。
據上論結，應依道路交通事件處理辦法第25條，刑事訴訟法第41
3條，裁定如主文。
中    華    民    國   100    年    3     月    31    日
            交通法庭    審判長法  官  康  應  龍
                              法  官  黃  家  慧
                              法  官  楊  真  明
以上正本證明與原本無異。
不得再抗告。
                              書記官  郭  振  祥
中    華    民    國   100    年    3     月    31    日